【裁判字號】    99,台上,4503
【裁判日期】    990715
【裁判案由】    違反藥事法
【裁判全文】
最高法院刑事判決            九十九年度台上字第四五０三號
上  訴  人  甲○○
選任辯護人  鐘律師
上列上訴人因違反藥事法案件，不服台灣高等法院中華民國九十
七年八月二十七日第二審判決（九十七年度上訴字第二八五三號
，起訴案號：台灣台北地方法院檢察署九十六年度偵字第一八一
四二號），提起上訴，本院判決如下：
    主  文
上訴駁回。
    理  由
按刑事訴訟法第三百七十七條規定：上訴於第三審法院，非以判
決違背法令為理由，不得為之；是提起第三審上訴，應以原判決
違背法令為理由，係屬法定要件。如果上訴理由書狀並非依據卷
內訴訟資料具體指摘原判決不適用何種法則或如何適用不當，或
所指摘原判決違法情事顯與法律規定得為第三審上訴理由之違法
情形不相適合時，均應認其上訴為違背法律上之程式，予以駁回
。本件原判決綜合全案證據資料，本於事實審法院之推理作用，
認定上訴人甲○○有其事實欄所載販賣偽藥「ＳＴＩＬＮＯＸ」
五百顆之犯行，因而撤銷第一審關於上訴人部分科刑之判決，改
判仍論上訴人以明知為偽藥而販賣罪，量處有期徒刑五月，減為
有期徒刑二月又十五日。已詳敘其所憑證據及認定之理由；對於
上訴人所辯僅係為客戶調貨而非販賣等情何以不足採信，亦在理
由內詳加指駁及說明，俱有卷存證據資料可資覆按。上訴人上訴
意旨略以：伊係為服務客戶而向前手調取管制藥品「ＳＴＩＬＮ
ＯＸ」五百顆，再以新台幣（下同）二千五百元之代價，供陳厚
吉所經營之「吳興藥局」零售，並無販賣營利之意圖，應不成立
販賣偽藥罪；原判決遽論以販賣偽藥罪，自屬不當。又扣案上述
藥品之外包裝於中文化之前，均與真品無異，一般人難以肉眼辨
識其真偽，伊主觀上認為所調取之上開藥品係真藥而非偽藥，應
無販賣偽藥之直接故意。原審未詳加調查，遽認伊明知為偽藥而
故意販賣，亦有未合。再行政院衛生署管制藥品管理局（下或稱
藥管局）函附之鑑定書，係針對個案所作之特定性文書，並非屬
公務員於一般性、例行性之公務過程中當場或即時記載之類型化
文書；而台灣安斯泰來製藥股份有限公司（下或稱安斯泰來公司
）函，則屬私文書，均無證據能力，原判決採為伊犯罪之證據，
並據以認伊明知係偽藥而販賣，殊屬違誤云云。惟證據之取捨及
事實之認定，均為事實審法院之職權，倘其採證認事並未違反證
據法則，自不得任意指為違法而執為適法之第三審上訴理由。原
判決依憑上訴人在民國九十六年九月二十六日偵查中及第一審之
自白，並佐以證人陳厚吉於偵查及第一審之證述，暨扣案如原判
決附表所示之偽藥「ＳＴＩＬＮＯＸ」三百九十一顆，以及台北
市政府衛生局九十五年十二月十四日北市衛藥食字第○九五三九
六八五九○○號函及藥物檢查現場紀錄表各一份、藥管局九十五
年十二月十一日管檢字第○九五○○一三三一八號函附鑑定書、
安斯泰來公司九十五年十二月四日藥事開發字第○二○八號函，
暨扣案藥品照片等證據資料，認上訴人之自白與事實相符，而採
為其犯罪之證據，經核於法無違。上訴人於原審雖辯稱：伊係為
服務客戶而向前手調取藥品「ＳＴＩＬＮＯＸ」五百顆，主觀上
並無販賣營利意圖，亦不知該藥品係偽藥，應不成立販賣偽藥罪
云云。然原判決以上訴人於偵查中已供承知悉上述藥品為非法取
得之管制藥品（即禁藥），並坦承以每顆五元之代價販賣五百顆
予陳厚吉。復於九十六年八月十六日書具「悔過書」，坦承其行
為已觸法，請求檢察官網開一面等情（見九十六年度偵字第八七
五四號卷第三十九頁）。參以上訴人受力磐有限公司僱用從事藥
品販售業務多年，對於上述藥品係屬偽藥自難諉為不知，因認其
所辯為卸責之詞，不足採信，已詳敘其理由。上訴意旨所云，無
非仍執其在原審之同一說詞，就原判決已說明不予採信之事項，
再事爭辯，自非適法之第三審上訴理由。又原判決以本件公訴人
、上訴人及其選任辨護人於原審辯論終結前，對於卷附台北市政
府衛生局藥物檢查現場紀錄表、台北市政府衛生局函、藥管局函
及鑑定書、安斯泰來公司函等傳聞證據之證據能力，均未聲明異
議，經審酌該等傳聞證據作成時之情況，核無違法取證及證明力
明顯過低之瑕疵，認為以之作為證據為適當，依刑事訴訟法第一
百五十九條之五規定認為具有證據能力，已於理由內論敘說明綦
詳（見原判決第三頁第六至十七行）。上訴人及其辯護人於原審
對於藥管局函附之鑑定書及安斯泰來公司函之證據能力均表示無
意見（見原審卷第二十二頁背面，第三十五頁），於法律審之本
院始爭執上述文件之證據能力，亦非合法之第三審上訴理由。是
本件上訴意旨無非仍執其在原審之同一辯解，就其主觀上有無販
賣營利意圖之單純事實，暨其在原審並不爭執之證據能力，再事
爭辯，均非依據卷內資料具體指摘原判決不適用何種法則或如何
適用不當，顯與法律規定得為第三審上訴理由之違法情形不相適
合。揆之首揭說明，其上訴為違背法律上之程式，應予駁回。
據上論結，應依刑事訴訟法第三百九十五條前段，判決如主文。
中    華    民    國  九十九  年    七    月   十五   日
                      最高法院刑事第八庭
                          審判長法官  洪  文  章
                                法官  王  居  財
                                法官  郭  毓  洲
                                法官  黃  梅  月
                                法官  邱  同  印
本件正本證明與原本無異
                                      書  記  官
中    華    民    國  九十九  年    七    月   十九   日
                                                      Ｑ

司法院資訊處製作；財團法人民間司法改革基金會備份。
